【裁判字號】    95,上訴,2186
【裁判日期】    951114
【裁判案由】    搶奪
【裁判全文】
臺灣高等法院臺中分院刑事判決        95年度上訴字第2186號
上  訴  人
即  被  告  甲○○原姓名林國.
                    另案在國防部北部軍事地方法院檢察署看
上列上訴人因搶奪案件，不服臺灣彰化地方法院95年度訴字第35
3號中華民國95年5月23日第一審判決（起訴案號：臺灣彰化地方
法院檢察署94年度偵字第9093號），提起上訴，本院判決如下：
    主    文
上訴駁回。
    犯罪事實
一、甲○○因缺錢花用，竟與王信文（共犯搶奪罪，業經原審判
    處有期徒刑壹年確定在案）基於意圖為自己不法所有，共同
    搶奪他人財物之犯意聯絡與行為分擔，於民國94年 4月15日
    下午 5時50分許，因王信文提議行搶他人財物，乃由王信文
    騎乘其所有車牌號碼 G3N-926號重型機車附載甲○○（乘坐
    於機車後座），沿彰化縣員林鎮○○里○○○路，由東向西
    逆向行駛，自後方接近靠道路左邊步行之丙○○，在該路78
    號前，乘丙○○不及防備之際，由甲○○徒手搶取丙○○右
    手所持之手提皮包1只（內置有現金新臺幣4,200元、夏普牌
    行動電話機一支、國民身分證、健保卡、汽車駕駛執照、汽
    車行車執照、臺新銀行信用卡、國泰銀行信用卡、玉山銀行
    信用卡、華南銀行提款卡、萬泰銀行提款卡、中國信託銀行
    提款卡、中國信託銀行現金卡各一枚），得手後即加速駛離
    ，二人旋將搶奪所得現金中之 1,100元朋分花用完盡，而將
    夾放在汽車行車執照內之其餘現金 3,100元與其他財物連同
    皮包一併由甲○○丟棄於彰化縣員林鎮○○路旁某處排水溝
    。嗣經警調閱沿路監視器錄影帶，始循線查悉上情。
二、案經被害人丙○○訴由彰化縣警察局員林分局報請臺灣彰化
    地方法院檢察署檢察官偵查起訴。
    理    由
一、本案被害人丙○○於偵查中向檢察官所為之陳述，並無「顯
    有不可信」之情況；而其於司法警察調查中所為之陳述，已
    經被告於本院審判同意作為證據，且經審酌被害人前開陳述
    筆錄係被搶奪財物後報請警方偵辦，而依其親見身受之情況
    為陳述，並經全程錄音，有錄音帶可稽，核其警詢筆錄作成
    時之情況，係屬正當，故上開檢察官偵查筆錄與司法警察詢
    問筆錄，各符合刑事訴訟法第159條之1第2項與同法第159條
    之5第1項規定，均具有證據能力，先此敘明。
二、上開事實，迭據上訴人即被告甲○○（以下簡稱被告）於警
    詢時、檢察官偵查中及原審暨本院審理時坦承：「（問當時
    （案發時）該部重機車由何人所駕駛？後座乘載何人？）是
    由王信文所駕駛。後座載我本人。」、「（當時行經案發地
    點（員林鎮○○里○○○路78號前）是由何人動手行搶？如
    何行搶？你為何行搶？）是由我動手行搶。是我徒手行搶被
    害人之皮包。因我當時為違反職役（逃兵）缺錢花用才會行
    搶。」、「（所搶為何物？目前下落為何？作何用途？）我
    搶到紅色皮包1個，發現內有小皮夾我把現金（新臺幣1,100
    元）取走，其餘我不清楚還有何物。我把其他東西及紅色皮
    包丟棄於員林鎮○○路旁排水溝內。」、「（何人提建行搶
    ？行搶後之逃逸路線？）是王信文所提議行搶。逃逸路線我
    忘記了。」、「（據被害人稱她遭搶奪之現金為 4,200元，
    為何你只取走新臺幣1,100元，其餘3,100元為何人取走？）
    我發現小皮夾內只有 1,100元，其他物品我沒有搜。我就把
    皮夾直接丟掉。」、「（該搶案為王信文所提議，他是否有
    分到贓款？）所搶來之新臺幣1,100元，有拿1張仟元大鈔先
    至雜貨店購買香菸，找零後我有拿300至400元許給王信文。
    」《以上見國防部中部地方軍事法院檢察署94中檢字第 298
    號卷宗第10頁～第11頁警詢筆錄》；「（94年4月15日下午5
    時50分左右，是否與王信文在員林鎮○○○路78號，共同搶
    奪被害人之皮包1件？）有。當時由王信文騎乘G3N-926重機
    車，搭載我在靜修東路78號附近，由我下手搶奪 1個女生的
    皮包 1個。」、「（何人提議要騎車行搶？）王信文在騎車
    過程中，向我提起要行搶，因我當時是逃兵，所以就答應了
    。」、「（搶得財物有那些？）現金1仟1佰元及一些零錢，
    由我 2人平分花用。至於其他東西我沒有看，就把皮包丟掉
    了。我只有拿小皮包的錢而已。」、「（為何據王信文供述
    他不是決定下手行搶的？）事實上王信文先提議的，因當時
    錄影機有錄到整個過程，所以他說的不實在。」、「（他說
    你有被他打過 1次，是否因此而誣賴他？）沒有這回事，我
    逃兵時都住在他那邊，這些都是他自己捏造的。」、「（【
    提示警卷22頁至25頁】是否為你行搶的過程？）是的。」、
    「（警卷第26頁即是你所說跟你一起行搶的王信文？）是的
    。」《以上見台灣彰化地方法院檢察署94偵字第 82293號卷
    宗第16頁反面～第17頁檢察官偵查筆錄》；「（經過彰化縣
    員林鎮○○里○○○路78號前時，為何要搶奪被害人丙○○
    的皮包？）因我在逃兵，缺錢花用，所以在員林市區繞的時
    候，王信文提議下要搶奪，經過彰化縣員林鎮○○里○○○
    路時看到丙○○要過馬路，王信文就繞回去從被害人後面逆
    向行駛，由我搶奪被害右手手上的皮包。」《以上見原審95
    年度訴字35 3號卷宗第47頁反面～第48頁審判筆錄》、「（
    是否因為缺錢花用，竟基於意圖為自己不法所有之犯意聯絡
    ，於民國94年4月15日下午5時50分許，先由王信文騎乘其所
    有之車號G3 N-926號重機車搭載甲○○，至彰化縣員林鎮○
    ○里○○○路78號前，再由甲○○趁行人丙○○不備之際，
    徒手搶奪其手上之皮包〔內有現金、信用卡、提款卡及手機
    等物，均未尋獲〕1個，得手後，2人旋即騎車逃離現場，所
    得現金均平分花用，其餘物品則由甲○○予以丟棄？）是的
    。」《以上見原審法院95年度訴字 353號卷宗第49頁審判筆
    錄》；「（是否王信文、你因缺錢花用，竟基於意圖為自己
    不法所有之搶奪犯意聯絡，於94年4月15日下午5時50分許，
    在彰化縣員林鎮○○里○○○路78號前，由王信文騎乘其所
    有車牌號碼 G3N-926號重型機車搭載你逆向行駛，自後方接
    近，乘丙○○不及防備之際，推由你徒手搶奪丙○○右手所
    持之皮包1個，內有現金4千2百元、夏普牌行動電話1支、國
    民身分證、健保卡、汽車駕駛執照、汽車行車執照、臺新銀
    行信用卡、國泰銀行信用卡、玉山銀行信用卡、華南銀行提
    款卡、萬泰銀行提款卡、中國信託銀行提款卡、中國信託銀
    行現金卡各1張？)有搶。」、「（是否得手後，旋將其中現
    金1千1百元朋分，並已花用殆盡，其餘現金3千1百元因丙○
    ○另置放在汽車行車執照內，王信文、你未能發現，而與其
    他物品一併由你丟棄？）是。」《以上見本院刑事審理卷宗
    95年10年31日審判筆錄》等語在卷。經查：被告於前開時、
    地與王信文共同行搶被害人丙○○之手提皮包（含其內置放
    之財物）1 只得手之事實，已據被害人丙○○於警詢時、檢
    察官偵查中及原審法院審理時證述：「（你於何時、何地發
    生，損失何物？）我於94年4月15日17時50分在員林鎮○○
    里○○○路78號前被搶，損失有桃紅色手提包（上面綁有1
    個蝴蝶結），手提包內有我本人身分證、汽車駕照、汽車行
    照、現金新臺幣4200元、台新銀行信用卡1張、國泰銀行信
    用卡1張、玉山銀行信用卡1張、華南銀行金融卡1張、萬泰
    銀行金融卡1張、中信銀行金融卡1張、中信銀行現金卡1張
    、健保卡1張、夏普行動電話GX31型0000-000000號1支序號
    0000000 000000號（價值12,000元）。」、「（歹徒共幾人
    有何特徵？如何動手行搶？有無記住歹徒所乘車輛之車牌號
    碼，往何方向逃逸？）歹徒有兩人共乘1部重機車，由林森
    路南向北行駛左轉靜修東路78號前從我後方徒手搶我手提包
    。駕駛1部黑色重機車車號前3個字不詳，後3碼-926，均載
    半罩式安全帽，被載的載黑色安全帽，穿著黑色風衣外套黑
    色長褲，鞋子我沒注意顏色；騎車的我都沒印象，歹徒得手
    後由靜修東路向西逃逸。」《以上見國防部中部地方軍事法
    院檢察署94年度中檢字第298號卷宗第13頁～第14頁》；「
    （今（17）日警方依據路口監視系統調閱到涉嫌搶奪妳皮包
    之2名搶嫌（騎乘G3N-926號之重機車），經妳指認，是否為
    當時搶奪妳皮包之搶嫌？）是的，因為當時被搶後，有正確
    記到該2名搶嫌共騎乘之重機車為黑色，後3碼為926，且我
    很清楚看到2名均載黑色半罩式安全帽，後座之男子穿著黑
    色風衣外套及黑色長褲，與警方依據路口監視系統攝錄到之
    搶嫌特徵完全符合。」《以上見國防部中部地方軍事法院檢
    察署94中檢字第298號卷宗第16頁警詢筆錄》；「（94年4月
    15日下午5時50分左右，在彰化縣林靜修東路78號前，是否
    被搶奪財物？）有。」、「（被搶何物？）整個皮包，裡面
    有現金4200元、信用卡4、5張、手機1支、提款卡3、4張等
    ，詳細物品如警局所述。」、「（如何被搶？）當時我在走
    路，皮包拿在手上，對方有2名男子騎機車互載，是後面的
    人搶的，我原本皮包拿在右手，我過馬路走幾步之後就被搶
    ，他們從我右後方騎機車過來搶走皮包。」、「（當時該部
    機車離你多遠？）很近，當時我皮包靠身體很近，後座之男
    子用他的左手拉我的皮包，我還被他往前拉了幾步，後來我
    抓不住怕摔倒才放掉。」、「（你在警局是否有指認庭上之
    被告？）是。我沒看到正面，因為他們都有戴口罩、安全帽
    ，因為我有看到車牌，他們體型都很壯，像搶奪我的男子。
    」《以上見台灣彰化地方法院檢察署94年度偵字第8229號卷
    宗第17頁～第18頁》「（是否於94年4月15日下午被搶奪？
    ）是的，是在彰化縣員林鎮○○里○○○路78號前被搶奪的
    。」、「（被搶奪何物？）皮包，皮包內有4,000餘元，證
    件、手機。」、「（被搶當時是靠何側行走？）當時我是靠
    左側行走，我原本是靠右邊行走，過馬路後，我就靠左邊行
    走，車子的方向是從我對向行進。」、「（被搶奪當時皮包
    背在何側？）當時我是右手提著，沒有背著。」、「（被搶
    奪當時，對向有無車子行進？）應該是沒有，沒有記得那麼
    清楚但是當時是下課時間所以車子很多。」、「（是否記得
    彰化縣員林鎮○○里○○○路是幾線道？）雙向各1線車道
    。」、「（被搶奪當時有無看到幾個人騎乘摩托車？）1台
    摩托車2個人，當時是被載的人搶奪我的皮包的。」、「（
    當時有無拉扯？）有，一下子而已，我跑幾步就放開，沒有
    跌倒。」、「（是否記得當時搶奪你機車的行進方向？）當
    時是從我的右後方行駛的，搶奪後就往華成市場的方向騎乘
    ，當時我很緊張所以沒有看清楚搶奪後機車的行進方向。」
    、「（被搶奪的現金如何放置？）皮夾內有1千餘元，剩下
    的，我放在行照裡面有3千餘元，行照是放在大包包裡面。
    」、「（被搶奪當時行進的方向是比較靠近馬路還是騎樓？
    ）因路旁有停機車，所以我是靠近機車行走的。」《以上見
    原審法院95年度訴字353號卷宗第46頁反面～第47頁》等語
    甚明，此外，被告與王信文行搶後共同騎乘機車逃逸之影像
    亦經沿路監視器所攝錄，有翻拍之影帶照片九幀在卷可憑，
    又上開機車確係王信文所有，並有卷附車籍作業系統查詢認
    可資料一紙可稽，堪認被告上開自白與事實相符。是本案罪
    證明確，被告犯行洵足認定，應依法論科。
三、核被告所為，係犯刑法第325條第1項之搶奪罪。被告與王信
    文二人間，就上開搶奪犯行，彼此間有犯意聯絡與行為分擔
    ，為共同正犯。原審判決以被告犯行事證明確，適用刑事訴
    訟法第299條第1項前段，刑法第28條、第325條第1項，論以
    共同搶奪罪，並審酌被告年輕力壯，竟不思以正當途徑獲取
    所需，僅因缺錢花用，即任意搶奪他人財物，不僅輕忽他人
    財產法益，嚴重破壞社會秩序，並危害全民安全甚鉅，考量
    其與王信文二人搶奪之手段、所得財物之價值、對被害人所
    生之損害，暨被告犯罪後坦承犯行，態度尚屬良好等一切情
    狀，量處有期徒刑 9月，認事用法核無違誤，量刑亦已審酌
    刑法第57條所列各款事項，尚稱允當，並無過重，致罪刑不
    相當之情形，被告上訴意旨指摘原審量刑過重，請求從輕量
    刑云云，尚難認為有理由，應予駁回。
四、另按修正後刑法第2條第1項明文：「行為後法律有變更者，
    適用行為時之法律。但行為後之法律有利於行為人者，適用
    最有利於行為人之法律。」改採「從舊從輕」主義，係規範
    行為後法律變更所衍生新、舊法律比較適用之準據法，以適
    用最有利於行為人之法律為原則。如法院裁判時在新法施行
    之後，雖新舊法之內容有所修正，但對行為人倘無有利或不
    利之情形者（例如僅修正法律用語或原已慣行之實務見解之
    明文化，並影響行為人之利益，均僅具確認之性質，並無創
    設法律之效力），即無適用上開條項但書規定為新舊法比較
    之問題。查刑法第28條原規定：「二人以上共同『實施』犯
    罪之行為者，皆為共同正犯。」亦於上述時間同時修正為：
    「二人以上共同『實行』犯罪之行為者，皆為共同正犯。」
    將舊法之「實施」修正為「實行」。原「實施」之概念，包
    含陰謀、預備、著手及實行等階段之行為，修僅共同實行犯
    罪行為始成立共同正犯。是新法共同正犯之範圍縮小，排除
    陰謀犯、預備犯之共同正犯。新舊法共同正犯之規定固有修
    正。但對本件被告係基於犯意聯絡，共同實行搶奪犯行而言
    ，不論新法、舊法，均構成共同正犯，則刑法第28條之修正
    內容，對於被告並無「有利或不利」之影響，依前述說明，
    自無適用修正後刑法第2條第1項之規定為比較新舊法適用之
    必要，併此指明。
據上論斷，應依刑事訴訟法第368條，判決如主文。
本案經檢察官乙○○到庭執行職務。
中    華    民    國    95    年    11    月    14    日
               刑事第三庭  審判長法  官  王  增  瑜
                                 法  官  廖  柏  基
                                 法  官  蔡  紹  良
上列正本證明與原本無異。
如不服本判決應於收受送達後十日內向本院提出上訴書狀，其未
敘述上訴之理由者並得於提起上訴後十日內向本院補提理由書（
均須按他造當事人之人數附繕本）。
                                 書記官  巫  丞  晏
中    華    民    國    95    年    11    月    15    日
                                                      Ｒ


司法院資訊處製作；財團法人民間司法改革基金會備份。
